【裁判字號】    98,訴,714
【裁判日期】    980902
【裁判案由】    請求賣土地餘款
【裁判全文】
臺灣臺南地方法院民事判決               98年度訴字第714號
原        告  甲○○
兼訴訟代理人  丙○○
被        告  台達信建設開發股份有限公司
兼法定代理人  乙○○
前列二人共同
訴訟代理人    蕭麗琍律師
上列當事人間請求盜賣土地餘款事件，經本院於民國98年8月19
日言詞辯論終結，判決如下：
    主      文
原告之訴駁回。
訴訟費用由原告負擔。
    事實及理由
一、原告起訴主張：
  (一)民國93年間原告丙○○與被告乙○○合夥經營被告台達信建
    設開發股份有限公司（下稱台達信公司），原告丙○○向原
    告甲○○借二塊土地（台南縣永康市○○段123、123-1地號
    ）作為合夥經營之出資，後二人拆夥時，被告乙○○同意將
    系爭土地返還給原告丙○○及甲○○，原告丙○○與被告台
    達信公司、乙○○並因上開糾紛之處理，分別於97年6月23
    日、97年7月16日成立和解，並簽立和解書，依97年7月16日
    和解書之和解實施要點第二點，被告台達信公司、乙○○有
    義務將坐落於台南市○區○○段1019地號土地及1290至1293
    建號建物，即台南市○○路293號大國天廈11、12層及地下1
    、2層（下稱系爭不動產）過戶給原告丙○○或其指定人，
    且被告乙○○需清償上開不動產之渣打銀行所有抵押貸款。
    嗣後被告乙○○雖已將不動產過戶資料交給原告丙○○之指
    定人蔡信平，並已繳納契稅，然被告乙○○卻未償還渣打銀
    行之抵押貸款新台幣（下同）5,128,267元，而違反97年7月
    16 日和解書之約定。又原告甲○○是系爭土地真正所有權
    人，故其亦為和解效力所及。原告依和解書本得請求被告向
    渣打銀行給付上開抵押貸款513萬元，但因原告丙○○起訴
    前聲請假扣押被告台達信公司之財產，原告自行估價約值
    250萬元，為節省訴訟費用，爰依二次和解契約之約定，請
    求被告共同給付原告二人250萬元。
  (二)被告主張之抵銷債權，係原告丙○○之兄蔡鍾霖、永橋公司
    、鄉橋公司向第三人姚蟾華之借款，並開立票據作為償還方
    式，後蔡鍾霖過世後，由原告丙○○接手成為上開二家公司
    負責人，並有向訴外人姚蟾華陸續清償，是與姚蟾華間之債
    務餘額應為100多萬元。然惟訴外人姚蟾華所持有之票據，
    超過一年未行使權利，依票據法規定，其票據上權利因時效
    而消滅，故被告乙○○對原告丙○○並無債權，自不能主張
    抵銷。
  (三)聲明：
   1.請求被告共同給付原告250萬元。
   2.訴訟費用由被告負擔。
二、被告抗辯：
  (一)原告兼訴訟代理人丙○○於本院98年7月13日言詞辯論程序
    時主張：「本件請求被告台達信建設開發股份有限公司給付
    原告甲○○250萬元」、「本件要依據第一、二次之和解請
    求履行」，惟原告甲○○並非和解書之立約人，顯無依據和
    解書向被告請求之理由。
  (二)原告丙○○曾與被告乙○○合資經營台達信公司，嗣後原告
    丙○○退出公司經營。而原告丙○○於84年8月30日向訴外
    人姚蟾華借款300萬元、87年12月25日借款500萬元，本利總
    計1195萬元並簽發支票予訴外人姚蟾華收執。惟其後原告丙○○遲遲未清償積欠訴外人姚蟾華之債務，而其財產均登記
    在他人名下，訴外人姚蟾華對原告丙○○追討無門，乃於97
    年4月23日將其對原告丙○○之全數債權以350萬元讓與被告
    台達信公司，並以台南成功路郵局存證信函第1691號通知原
    告丙○○。而被告乙○○於97年6月23日、97年7月16日兩次
    和解過程亦有將債權讓與事實告知原告丙○○，而原告丙○○稱將另和訴外人姚蟾華討論欠款數額，方未列入和解書內
    容。嗣後被告台達信公司再於98年8月10日將上開債權讓與
    被告乙○○，並以永康大橋郵局存證信函第378號通知原告
    丙○○。
  (三)「二人互負債務，而其給付種類相同，並均已屆清償期者，
    各得以其債務，與他方之債務，互為抵銷」，民法第334條
    第1項定有明文。本件原告等起訴主張被告台達信公司、被
    告乙○○應共同給付250萬元，惟原告甲○○並非和解書之
    立約人，對被告等並無請求之依據。而被告乙○○因受讓債
    權之結果，對原告丙○○有1195萬元之借款債權，得與原告
    丙○○主張之513萬元債權，互為抵銷，原告自不得再對被
    告等而為請求。又原告主張以其假扣押被告之財產清償渣打
    銀行之抵押借款，但二者並無關連。
  (四)聲明：
   1.原告之訴駁回。
   2.訴訟費用由原告負擔。
三、本件兩造所不爭執之事實在於：
  (一)原告丙○○與被告乙○○合夥經營台達信公司，原告丙○○
    嗣後退出公司經營，原告丙○○與被告乙○○因而於97年6
    月23日、97年7月16日分別簽立和解書（本審卷第18、19頁
    ）。
  (二)被告乙○○以台南市○區○○段1019地號土地、0000－0000
    建號建物即台南市○○路293號十一、十二樓及地下一、二
    層之不動產設定抵押權，向渣打國際商業銀行（原為新竹企
    銀）貸款，至98年7月18日止，該抵押借款尚有5,128,267元
    未清償。（卷54－57頁渣打國際商業銀行98年7月30日第
    09805179號函及客戶往來明細查詢）
  (三)原告甲○○於97年6月9日對被告台達信公司所有、坐落於永
    康市○○段594、594-1、594-2之地號及其上之建物聲請假
    扣押（本院97年度執全字第1584號），後於97年7月16日撤
    回假扣押執行並撤銷假扣押裁定（本院97年度裁全聲字第
    180號）。原告甲○○嗣於97年9月29日再針對上開不動產聲
    請假扣押，經被告台達信公司依本院97年度裁全字第3678號
    提供擔保金250萬元後，已將上開不動產之查封登記塗銷。
    （參本院97執全字第2395號假扣押卷）。
  (四)97年6月23日和解書之內容已全部履行完畢，而97年7月16日
    和解書之和解實施要點1、3、4、5等項亦已履行完畢（卷14
    －15頁筆錄）。
四、得心證之理由：
  (一)本件原告起訴聲明原載：「被告應依約償還盜賣土地餘款
    250 萬元」（見本院98年度補字第192號卷），其請求法院
    判決事項及依據並不明確，經闡明後，原告於98年7月13日
    言詞辯論時陳述係請求被告台達信公司及乙○○個人共同給
    付250萬元，並依據第一、二次之和解請求履行。（卷14－
    15頁筆錄參照），另於98年8月19日向原告多次確認本件請
    求之依據，原告陳述係依據第一、二次和解書之約定，依97
    年7月16日和解書之和解實施要點2.請求履行（卷61、62頁
    筆錄參照），是本件原告請求之依據為97年6月23日、97年7
    月16日之和解書，並按97年7月16日和解書之和解實施要點
    2.請求履行，業經確定。
  (二)本件原告固據97年7月16日和解書之和解實施要點2.，請求
    被告共同給付250萬元，然查：
    (1)該和解實施要點2.記載：「有關於乙方（即丙○○）借甲
      方（即乙○○）私人名義，即以乙○○為名，坐落於台南
      市○○路大國天廈十一及十二層及地下一及二層，乙方得
      立即指定承受人辦理過戶，相對甲方過戶之相關文件交予
      乙方委任之代書辦理之，惟上述之不動產之銀行所有貸款
      ，甲方於過戶前，應負責清償之，此乃和解內容之涵蓋範
      圍，甲方須負責清償之。」和解書之當事人則為甲方「乙○○」及乙方「丙○○」（卷19頁和解書參照），是本件
      被告台達信公司、原告甲○○，並非和解契約之主體，自
      不受和解書之拘束，則原告甲○○據上開和解書請求被告
      台達信公司、乙○○給付250萬元，顯無理由，不應准許
      。
    (2)又依上開和解實施要點2.，和解當事人之乙方即乙○○固
      有將上開不動產過戶予原告丙○○並塗銷抵押借款之義務
      ，然僅據原告所主張之該和解條款2.，並無從推認何以被
      告乙○○有給付原告丙○○250萬元之義務。此部分經闡
      明該和解實施要點2.與原告起訴請求被告乙○○給付250
      萬元有何關連，原告丙○○陳述：「我本來要請求被告給
      付513萬元，但我假扣押之標的價值只有250萬元，故請求
      250萬元。（問：原告要依照和解書履行，但和解書沒有
      註明被告要給付原告款項，原告請求被告給付之依據為何
      ？）我是先用假扣押之250萬元來還貸款，故請求被告給
      付250萬元」等語（卷62頁筆錄）。惟查，該不動產之抵
      押貸款於97年7月16日和解成立後，並無清償250萬元之記
      錄，有渣打銀行提供之客戶往來明細查詢單在卷可按（卷
      5－58頁），況該和解條款亦無約定如和解當事人不履行
      時有賠償一定金額之義務，是原告丙○○以和解條款請求
      被告乙○○給付250萬元，自無所據，不應准許。
    (3)原告丙○○另主張被告台達信公司應給付250萬元云云，
      然據上開和解書，原告丙○○僅得請求和解當事人之被告
      乙○○履行，被告台達信公司並非和解當事人，且僅憑該
      和解條款，和解相對人亦無給付款項予原告丙○○之義務
      ，已如前述，是原告主張被告台達信公司應給付250萬元
      ，顯不足取。
五、綜上所述，原告甲○○、被告台達信公司非和解書之當事人
    ，而該97年7月16日和解書之和解實施要點2.，並未約定如
    和解當事人未履行時，他方得直接請求賠償，況原告丙○○
    於和解成立後，亦未曾代抵押債務人即乙○○清償系爭不動
    產之抵押貸款，從而，原告主張被告二人應共同給付原告甲○○、丙○○250萬元，顯無法律上之理由，不應准許。
六、本件判決基礎已臻明確，兩造其餘有關抵銷之攻擊防禦方法
    及訴訟資料經本院斟酌後，核與判決不生影響，無一一論述
    之必要，併予敘明。
七、結論：本件原告之訴為無理由，依民事訴訟法第78條、第85
    條第1項前段，判決如主文。
中    華    民    國    98    年    9     月    2     日
                  民事第三庭    法    官  蔡孟珊
以上正本證明與原本無異。
如對本判決上訴，須於判決送達後20日內向本院提出上訴狀，並
依民事訴訟法第77條之16繳交上訴費用。
中    華    民    國    98    年    9     月    2     日
                                書 記 官  吳幸芳


司法院資訊處製作；財團法人民間司法改革基金會備份。
